【裁判字號】    89,家訴,12
【裁判日期】    891009
【裁判案由】    終止收養
【裁判全文】
臺灣臺東地方法院民事判決  八十九年度家訴字第一二號
    原      告  甲○○
    被      告  乙○○
右當事人間請求終止收養事件，本院判決如左：
    主      文
原告之訴駁回。
訴訟費用由原告負擔。
    事      實
一、原告方面：
  （一）聲明：准予終止原告與被告間之收養關係。訴訟費用由被告負擔。
  （二）陳述：原告為被告之養母，被告自民國（下同）七十六年起至今十三年間，
        不理會原告之生活起居，並於八十九年三月一日，將被告之戶籍自原告處遷
        出，被告所購買之家電用品，原告均不會使用，被告係惡意遺棄原告，爰請
        求判決終止收養關係。
  （三）證據：提出戶籍謄本一份。
二、被告方面：
  （一）聲明：如主文所示。
  （二）陳述：被告於七十六年當時一個月收入約七千餘元，被告均會拿一千餘元回
        家奉養原告，另外並添購家中之電器用品，嗣後如果有收入，均會給付原告
        扶養費，原告於八十年離婚後，被告並接原告回被告之居所，盡扶養及保護
        之義務，並按月供給原告生活費用。此外，被告亦願意再將戶籍遷回原告處
        。
    理      由
一、原告主張其為被告之養母，被告不理會原告之生活起居，將被告之戶籍自原告處
    遷出，係惡意遺棄原告。被告則以被告均會將收入一部份拿回家奉養原告，並添
    購家中之電器用品，如果有收入，皆會給付原告扶養費，原告於八十年離婚後，
    被告並接原告回被告之居所，盡扶養及保護之義務，且按月供給原告生活費用等
    語置辯。
二、原告主張其為被告之養母，被告於八十九年三月一日，將被告之戶籍自原告處遷
    出等事實，業據原告提出戶籍謄本一份為據，並為被告所不爭執，堪信原告此部
    分主張為真實。
三、按當事人主張有利於己之事實者，就其事實有舉證之責任。民事訴訟法第二百七
    十七條定有明文。本件被告辯稱其均會將收入一部份拿回家奉養原告，並添購家
    中之電器用品，如果有收入，皆會給付原告扶養費，原告於八十年離婚後，被告
    並接原告回被告之居所，盡扶養及保護之義務，且按月供給原告生活費用等情，
    為原告所不爭執，堪信被告抗辯為真實。至被告雖將其戶籍自原告處遷出，然戶
    籍登記係行政上之登記，兩造即使未同居於一處，亦未足為被告惡意遺棄之認定
    。此外，原告無法就其主張被告有民法第一千零八十一條第一項第二款惡意遺棄
    原告之事實負舉證責任，因認原告主張尚無法證實，其請求為無理由，應予駁回
    。
四、據上論結，原告之訴為無理由，依民事訴訟法第七十八條，判決如主文。
中      華      民      國    八十九    年      十      月      九      日
                                臺灣臺東地方法院民事庭
~B法      官  黃莉莉
右為正本係照原本作成
如對本判決上訴須於判決送達後廿日內向本院提出上訴狀
中      華      民      國    八十九    年      十      月      九      日
~B法院書記官  彭添財


司法院資訊處製作；財團法人民間司法改革基金會備份。
